【裁判字號】    97,訴,1369
【裁判日期】    971105
【裁判案由】    違反毒品危害防制條例
【裁判全文】
臺灣屏東地方法院刑事判決              97年度訴字第1369號
公  訴  人  臺灣屏東地方法院檢察署檢察官
被      告  甲○○
上列被告因違反毒品危害防制條例案件，經檢察官提起公訴（97
年度毒偵字第1874號），被告於本院準備程序就被訴事實為有罪
之陳述，經合議庭裁定由受命法官獨任進行簡式審判程序，並判
決如下：
    主  文
甲○○施用第一級毒品，累犯，處有期徒刑拾月。
    事  實
一、甲○○前因施用毒品案件，經法院裁定送觀察、勒戒後，認
    有繼續施用毒品之傾向，由法院裁定令入戒治處所施以強制
    戒治1 年，於民國91年1 月11日強制戒治期滿執行完畢，並
    由臺灣高雄地方法院檢察署檢察官以91年度戒毒偵字第322
    號為不起訴處分確定。又因連續施用第一級毒品案件，經本
    院以95年度訴字第195 號判決處有期徒刑1 年4 月確定；另
    因竊盜案件，經臺灣高等法院高雄分院法院以95年度上易字
    第554 號判決處有期徒刑7 月確定；復因施用第一級毒品案
    件，經本院以95年度訴字第1126號判決處有期徒刑8 月確定
    ，上開3 案俱經減刑後定應執行刑為有期徒刑10月，於96年
    11月30日縮刑期滿執行完畢。詎仍不知戒絕毒癮，明知海洛
    因業經行政院公告列為毒品危害防制條例第2 條第2 項第1
    款之第一級毒品，不得施用、持有，竟基於施用第一級毒品
    海洛因之犯意，於97年7 月25日某時，在屏東縣東港鎮○○
    街40之1 號其住處，以將海洛因置入注射針筒滲水稀釋後注
    射之方式，施用第一級毒品海洛因1 次。嗣於97 年7月27日
    下午3 時10分許，在屏東縣東港鎮○○路○ 段92號大眾藥局
    前，因行跡可疑為警攔查，並經其同意採尿送驗，結果呈嗎
    啡陽性反應，始悉上情。
二、案經屏東縣政府警察局東港分局報告臺灣屏東地方法院檢察
    署檢察官偵查起訴。
    理  由
一、(一)上揭犯罪事實，業據被告甲○○於本院審理時坦承不諱；
      而被告為警查獲後所排放之尿液經採樣送驗，以酵素免疫
      分析法檢驗及氣相層析質譜儀法確認檢驗結果，於嗎啡類
      呈陽性反應，有屏東縣警察局東港分局偵辦毒品條例案尿
      液受檢人真實姓名對照表及臺灣檢驗科技股份有限公司97
      年8 月11日出具之濫用藥物尿液檢驗報告各1 紙附卷足稽
      （見警卷第8 、9 頁），俱徵被告前揭不利於己之自白與
      事實相符。
    (二)按施用第一、二級毒品為犯罪行為，毒品危害防制條例第
      10條定有處罰明文。故施用第一、二級毒品者，依前揭規
      定本應科以刑罰。惟基於刑事政策，對合於一定條件之施
      用者，則依同條例第20條、第23條之規定，施以觀察、勒
      戒及強制戒治之保安處分。又毒品危害防制條例於92年7
      月9 日修正公佈，自93年1 月9 日施行，其中第20條、第
      23條將施用毒品之刑事處遇程式，區分為「初犯」及「5
      年內再犯」、「5 年後再犯」。依其立法理由之說明：「
      初犯」，經觀察、勒戒或強制戒治後，應為不起訴處分或
      不付審理之裁定；經觀察、勒戒或強制戒治執行完畢釋放
      後，「5 年內再犯」者，因其再犯率甚高，原實施之觀察
      、勒戒及強制戒治既已無法收其實效，爰依法追訴或裁定
      交付審理。至於經觀察、勒戒或強制戒治執行完畢釋放後
      ，「5 年後再犯」者，前所實施之觀察、勒戒或強制戒治
      已足以遮斷其施用毒品之毒癮，為期自新及協助其斷除毒
      癮，仍適用「初犯」規定，先經觀察、勒戒或強制戒治之
      程式。從而依修正後之規定，僅限於「初犯」及「5 年後
      再犯」2 種情形，始應先經觀察、勒戒或強制戒治程式。
      倘被告於5 年內已再犯，經依法追訴處罰，縱其第3 次（
      或第3 次以上）再度施用毒品之時間，在初犯經觀察、勒
      戒或強制戒治執行完畢釋放5 年以後，已不合於「5 年後
      再犯」之規定，且因已於「5 年內再犯」，顯見其再犯率
      甚高，原實施觀察、勒戒或強制戒治，已無法收其實效，
      即應依該條例第10條處罰（最高法院97年9 月9 日97年度
      第5 次刑事庭會議決議參照）。本案被告於89年間因施用
      毒品案件，經臺灣高雄地方法院裁定送觀察、勒戒後，認
      有繼續施用毒品之傾向，由同院裁定令入戒治處所施以強
      制戒治1 年，於91年1 月11日強制戒治期滿執行完畢，又
      於93年間因連續施用第一級毒品案件，經本院以93年訴字
      第118 號判決處有期徒刑10月確定，再於94至95年間因連
      續施用第一級毒品案件，經本院以95年度訴字第195 號判
      決處有期徒刑1 年4 月確定，復於95年10月間因施用第一
      級毒品案件，經本院以95年度訴字第1126號判決處有期徒
      刑8 月確定等情，有臺灣高等法院被告前案紀錄表在卷可
      稽（見本院卷第5 至14頁），被告前因犯施用毒品罪，經
      強制戒治執行完畢釋放後，5 年內既已再犯施用毒品罪，
      並經依法追訴處罰，縱本次施用毒品之時間，係在前次施
      用毒品經強制戒治執行完畢釋放5 年以後，仍與「5 年後
      再犯」有別，而無毒品危害防制條例第20條第3 項之適用
      ，自應依法追訴審判。
    (三)綜上所述，本案事證明確，被告施用第一級毒品犯行，洵
      堪認定，應予依法論科。
二、按海洛因屬毒品危害防制條例第2 條第2 項第1 款規定之第
    一級毒品，核被告甲○○所為，係犯同條例第10條第1 項之
    施用第一級毒品罪。被告施用前後持有第一級毒品之低度行
    為，為其施用之高度行為所吸收，不另論罪。被告有如犯罪
    事實項下所載之前科紀錄，有臺灣高等法院被告前案紀錄表
    1 份附卷可稽，其於徒刑執行完畢後5 年內，故意再犯本案
    有期徒刑以上之罪，為累犯，應依刑法第47條第1 項規定，
    加重其刑。爰審酌被告曾因施用毒品案件，經送強制戒治及
    判刑確定執行完畢，仍不知戒絕，又觸犯本件犯行，戕害己
    身，顯示其定力不足、意志不堅、易受外界誘惑，惟犯後坦
    承犯行，態度尚可，併其之生活狀況、品行、智識程度等一
    切情狀，量處如主文所示之刑，以示懲儆。
據上論斷，應依刑事訴訟法第299 條第1 項前段、第273 條之1
第1 項，毒品危害防制條例第10條第1 項，刑法第11條前段、第
47條第1 項，判決如主文。
本案經檢察官劉文賓到庭執行職務
中    華    民    國    97    年    11    月     5    日
                  刑事第三庭   法  官  李珮妤
以上正本證明與原本無異。
如不服本判決應於判決送達後10日內向本院提出上訴狀，其未敘
述上訴之理由者並得於提起上訴後20日內向本院補提理由書 (均
須按他造當事人之人數附繕本)，「切勿逕送上級法院」。
中    華    民    國    97    年    11    月     5    日
                               書記官  劉淑蓉
附錄本案論罪科刑法條：
毒品危害防制條例第10條第1項
施用第一級毒品者，處 6 月以上 5 年以下有期徒刑。


司法院資訊處製作；財團法人民間司法改革基金會備份。
